【裁判字號】    91,訴,1470
【裁判日期】    920708
【裁判案由】    營業稅
【裁判全文】
臺北高等行政法院判決                            九十一年度訴字第一四七○號
                              .
    原      告  蔡慶生即全家福汽車商行
    訴訟代理人  簡長順律師
    被      告  財政部臺灣省北區國稅局
    代  表  人  林吉昌（局長）
    訴訟代理人  甲○○
右當事人間營業稅事件，原告不服財政部中華民國九十一年三月二十日台財訴字第０
八九００七０八０八號訴願決定，提起行政訴訟。本院判決如左：
    主  文
訴願決定及原處分均撤銷。
訴訟費用由被告負擔。
    事  實
一、事實概要：
    緣原告係依查定銷售額計算營業稅之小規模營業人，經桃園縣警察局八德分局高
    明派出所（下稱八德分局高明派出所）於民國（下同）八十七年九月二十九日查
    得原告自八十五年七月份起於桃園縣八德市○○路二八一號開始營業，每日營業
    額平均為新台幣（下同）一００、０００元，被告遂依行為時（下同）營業稅法
    第二十三條規定及財政部七十一年四月十五日台財稅第三二六三四號函釋，按八
    德分局高明派出所查得之營業額，核定自八十五年七月一日至八十七年十月三十
    一日之營業額為六七、三００、０００元，依規定稅率計算應納稅額，扣除原查
    定已納稅額後，予以補徵差額六二０、八三六元。原告不服，申請復查，未獲變
    更，提起訴願，經遭駁回，遂提起行政訴訟。
二、兩造聲明：
  (一)原告聲明：
    1.訴願決定及原處分均撤銷。
    2.訴訟費用由被告負擔。
  (二)被告聲明：
    1.駁回原告之訴。
    2.訴訟費用由原告負擔。
三、兩造之爭點：主管機關得否在未查有私設帳冊或有關進貨資料以核計實際營業額
                情形下，不依小規模營業人經主管機關查定之銷售額，而僅依其於
                警訊中之陳述計算營業稅額？
  (一)原告主張之理由：
    1.按「‧‧‧小規模營業人及其他經財政部規定免予申報銷售額之營業人‧‧‧
      就主管機關查定之銷售額按第十三條規定之稅率計算營業稅額。」、「規模狹
      小、交易零星，依法查定營業額課徵營業稅之營利事業，經查定課徵後，如經
      稽徵機關查獲其私設帳冊或有關進貨資料核計之實際營業額，大於原查定營業
      額者，應按其實際之營業額，依照規定稅率計算應納稅扣除原查定已納稅額之
      差額，予以補徵。」為營業稅法第二十三條及財政部七十一年四月十五日台財
      稅第三二六三四號函釋所明定。是足認主管機關雖係有權重新查定銷售額，惟
      所重新查定銷售額，係依「私設帳冊或有關進貨資料核計之實際營業額」為限
      ，主管機關並無任意重新查定之權，再按行政法院歷來之判決亦均認查定營業
      額係積極事實，且需有具體事証才足以為憑。本件所憑者僅是原告於八十七年
      九月二十九日所為之警訊筆錄，並無其他具體之帳冊或有關進貨資料。是本件
      重新查定已違背前述營業稅法第二十三條及財政部之函釋，況且依該筆錄內容
      ，原告係以製作筆錄時之日期臨時為粗估，並無任何依據，其真實性顯已有莫
      大疑問，況且依原告之規模及以往查定標準，同業間乃均無人有此每日十萬元
      之營業額，此係原告當時樂觀之估計，然實際上並無此營業額，更何況八十五
      年七月份起開始營業至八十七年九月時，依社會經驗，並無可能一成不變，更
      以一般社會經驗，在八十七年九月時茍有每日一００、０００元之營業額，則
      在開始營業初期（一年至二年間），必然是擴展時期，因此在八十七年九月以
      前必然較八十七年九月時為少，乃是社會經驗之必然，因此所謂每日一００、
      ０００元營業額，顯然只是指該月份內最好的營業額才是。故而該警訊之內容
      ，實不足作為八十五年七月份開始營業迄至八十七年九月份之實際營業額之証
      明。
    2.改制前行政法院七十四年判字第一七二五號判決亦指明「若因申報人之錯誤列
      報，致生短報、漏報情事，仍應就其申報資料詳實查核，不得僅據其誤報之數
      額計算其短報、漏報之營業額」，亦可明示，不得僅因原告錯誤之陳述即逕行
      查定，應仍需就有關進貨資料、帳冊等予以詳實查核才是。
    3.本件原告係免予申報銷售額之營業人，八十五年七月至八十七年十月份也均係
      由主管機關查定並依查定繳交稅額，而主管機關之查定乃係依營業人之規模及
      同業標準定之，因此係有平均標準可循，而本次僅因原告之錯誤陳述而無其他
      具體進貨資料即推翻原查定，實有誤解，且財政部既有明文釋函表示查定課徵
      後，僅有查獲私設帳冊等文件資料証明實際營業額大於原查定營業額之情況下
      ，才得以補徵，今主管機關並無任何有關進貨資料及帳冊即逕依警訊筆錄之一
      句話內容即予以補徵，乃有違背財政部前述函釋之規定，自有未合。
    4.行政法院八十九年判字第一一四九號判決，亦指明補徵期間之營業額乃與漏稅
      有關，需由稅捐處查明，而不得僅以警訊筆錄為憑，乃足以參酌。
  (二)被告主張之理由：
    1.按「‧‧‧小規模營業人及其他經財政部規定免予申報銷售額之營業人‧‧‧
      就主管機關查定之銷售額按第十三條規定之稅率計算營業稅額。」、「規模狹
      小、交易零星，依法查定營業額課徵營業稅之營利事業，經查定課徵後，如經
      稽徵機關查獲其私設帳冊或有關進貨資料核計之實際營業額，大於原查定營業
      額者，應按其實際之營業額，依照規定稅率計算應納稅額扣除原查定已納稅額
      之差額，予以補徵。」為營業稅法第二十三條及財政部七十一年四月十五日台
      財稅第三二六三四號函釋所明定。
    2.原告經八德分局高明派出所於八十七年九月二十九日查得其自八十五年七月份
      起於八德市○○路二八一號開始營業，每日營業額平均為一００、０００元，
      有原告八十七年九月二十九日至桃園縣警察局八德分局高明派出所製作之調查
      筆錄可稽，是被告依原告自承每日營業額一００、０００元，扣除星期假日及
      例假日，核定八十五年七月一日至八十七年十月三十一日營業額計六七、三０
      ０、０００元，復依營業稅法第二十三條規定及財政部七十一年四月十五日台
      財稅第三二六三四號函釋，依規定稅率計算應納稅額扣除原查定已納稅額之差
      額，予以補徵六二０、八三六元，並無不合。原告主張不應以警察局筆錄所稱
      營業額逕行補徵系爭營業稅云云乙節，查本案經八德分局高明派出所於八十七
      年九月二十九日查得原告自八十五年七月份起於系爭營業場所開始營業，每日
      營業額平均為一００、０００元，原告於八十七年九月二十九日所製作之調查
      筆錄，對開始營業日期，每日營業額，及營業項目等，均坦承不諱交待甚詳，
      並經原告簽名、捺印，確認無誤在卷外，亦經八德分局確認系爭筆錄無訛在案
      。被告復通知原告依其主張提證備查，原告僅提示系爭期間銷貨簿暨部分汽車
      買賣合約，俱無其他任何具體憑證暨相關帳簿之資料可供佐證。原告提示之汽
      車買賣合約既未依事項發生之次序或種類依次編製並登入帳簿，且系爭期間所
      發生之成本、費用亦無任何憑證及帳載，是其後所奉之銷貨簿，顯係臨訟補具
      ，不足採據。按「當事人主張事實，須負舉證責任，倘其所提出之證據，不足
      為主張事實之證明，自不能認其主張之事實為真實。」為改制前行政法院三十
      六年判字第十六號判例。原告無法提出對已有利之事證以實其說，空言主張，
      核不足採。
    3.營業稅特種稅額查定辦法第五條：「依查定銷售額計算營業稅額之營業人，除
      適用第六條規定者外，主管稽徵機關應依左列營業費用除以費用率，計算其每
      月銷售額，但營業情形特殊者，得依實際查得  資料核定其銷售額。一、資本
      主薪資：按每人每月薪資（包括膳食費）核計，但未實際經營業務者不予核計
      。二、員工薪資：按每人每月薪資（包括膳食費）核計，其有經常照顧業務之
      家屬或親友，以員工計算。三、房租金：按每坪每月核計，其自有或無償借用
      之房屋，視為租用。前項各款營業費用標準另訂之。主管稽徵機關應視轄區經
      濟發展情形，按地段或行政區域，擬定營業人查定營業費用標準等級評定表，
      報財政部核備。第一項所指之費用率如下：一、古玩書畫買賣業、鐘錶眼鏡買
      賣業為百分之十七。二、其他買賣業、製造業、農林業、畜牧業、水產業、礦
      冶業、包作業、印刷業、裝潢業、手工業、修理業、加工業為百分之二十二。
      三、出版業、照相業、影印業、廣告業、倉庫業、租賃業、技術設計業、勞務
      承攬業、舊貨買賣業、紙盒買賣業為百分之三十五。四、公證業、代辦業、行
      紀業為百分之四十五。」。原告營業地址依「桃園縣小規模營利事業營業稅查
      定費用標準等級評定表」，適用財政部七十九年六月十二日台財稅第七九一一
      九一五七二號函頒「營業稅特種稅額查定費用標準等級表」第六級，桃園縣稅
      捐稽徵處依上開標準核定其每月銷售額為一八六、三００元。
    4.營業稅法第二十四條第三項：「財政部得視小規模營業人之營業性質與能力，
      核定其依本章第一節規定計算營業稅額，並依第三十五條規定，申報繳納。」
      ，小規模營業人每月平均銷售額已達財政部規定使用統一發票標準者，主管稽
      徵機關應即核定其使用統一發票，並自指定變更課稅方式之月一日起，依營業
      稅法第四張第一節規定按一般稅額計算營業稅；本件八德分局高明派出所查得
      原告每月平均銷售額已達財政部規定使用統一發票標準，經桃園縣稅捐稽徵處
      核定自八十七年十一月一日起使用統一發票。
    理  由
一、查營業稅依財政收支劃分法第八條規定，屬國稅，原由各區國稅局委託各地方稅
    捐稽徵處代徵，惟自九十二年一月一日起回歸各區國稅局自行承辦。本件業務並
    由桃園縣稅捐稽徵處移交被告辦理，是被告聲明由其承受訴訟，核無不合，應予
    准許。
二、按「‧‧‧小規模營業人及其他經財政部規定免予申報銷售額之營業人‧‧‧就
    主管機關查定之銷售額按第十三條規定之稅率計算營業稅額。」為營業稅法第二
    十三條所明定。而同法第十三條第一項規定：「（第一項）小規模營業人及其他
    經財政部規定免予申報銷售額之營業人，其營業稅稅率為百分之一。（第二項）
    農產品批發市場之承銷人及銷售農產品之小規模營業人，其營業稅稅率為百分之
    零點一。（第三項）前二項小規模營業人，指第十一條、第十二條所列各業以外
    之規模狹小，平均每月銷售額未達財政部規定標準而按查定課徵營業稅之營業人
    。」是經認定為小規模營業人，而依查定之銷售額按第十三條規定之稅率計算營
    業稅額，較一般稅率低，有利於小規模營業人，小規模營業人對該依查定之銷售
    額按第十三條規定之稅率計算營業稅額之信賴，應受一定之保護。因而財政部七
    十一年四月十五日台財稅第三二六三四號函釋：「規模狹小、交易零星，依法查
    定營業額課徵營業稅之營利事業，經查定課徵後，如經稽徵機關查獲其私設帳冊
    或有關進貨資料核計之實際營業額，大於原查定營業額者，應按其實際之營業額
    ，依照規定稅率計算應納稅額扣除原查定已納稅額之差額，予以補徵。」限於查
    獲小規模營業人私設帳冊或有關進貨資料核計之實際營業額，大於原查定營業額
    時，按其實際之營業額，依照規定稅率計算應納稅額扣除原查定已納稅額之差額
    ，予以補徵。此函與上開營業稅法規定立法意旨相符，應予適用，被告亦應受該
    函釋之拘束。
三、本件原告為依查定之銷售額按第十三條規定之稅率計算營業稅額之小規模營業人
    之事實，此為兩造所不爭執。原處分核定原告自八十五年七月一日至八十七年十
    月三十一日之營業額為六七、三００、０００元，依規定稅率計算應納稅額，扣
    除原查定已納稅額後，予以補徵營業稅差額六二０、八三六元，無非是以財政部
    七十一年四月十五日台財稅第三二六三四號函釋及原告於八十七年九月二十九日
    ，在八德分局高明派出所為警訊問時，自承其自八十五年七月份起於桃園縣八德
    市○○路二八一號開始營業，每日營業額平均為一００、０００元為據。惟查，
    上開財政部函釋係以查獲小規模營業人私設帳冊或有關進貨資料核計之實際營業
    額，大於原查定營業額為要件，本件被告並未查獲原告私設帳冊或有關進貨資料
    ，以據以核計原告之實際營業額，被告執該函釋為處分依據，已屬無據。再姑不
    論原告在上開警訊時之陳述，係臨時應警方臨檢時之訊問所為之答覆，並非依帳
    證資料計算所得之答覆，其精確性如何，能否據以認定前後有二十八個月，逾六
    百天（扣除星期假日）原告每日營業額有一００、０００元之事實，已有疑義（
    參照改制前行政法院八十九年判字第一一四九號判決），而被告並未查獲原告私
    設帳冊或有關進貨資料以核計其實際營業額，已如上述，依照首揭說明，不能僅
    以原告於警訊時之陳述否定其依原查定銷售額課徵營業稅處分而另為補徵營業稅
    處分之依據。是原處分依原告於八德分局高明派出所之陳述，核定原告自八十五
    年七月一日至八十七年十月三十一日之營業額為六七、三００、０００元，依規
    定稅率計算應納稅額，扣除原查定已納稅額後，補徵原告營業稅六二０、八三六
    元，於法無據，訴願決定未予糾正，亦有未洽。原告訴請撤銷，為有理由，爰併
    予撤銷，由原告另為適法之處分。
四、本件待證事實已明，兩造其餘之主張及舉證，無庸一一論斷，併此敘明。
五、據上論結，本件原告之訴為有理由，爰依行政訴訟法第九十八條第三項前段，判
    決如主文。
中      華      民      國    九十二    年      七      月      八      日
                            臺 北 高 等 行 政 法 院  第 三 庭
                                           審 判 長  法    官  姜素娥
                                                     法    官  陳國成
                                                     法    官  吳東都
右為正本係照原本作成。
如不服本判決，應於送達後二十日內，向本院提出上訴狀並表明上訴理由，如於本判
決宣示後送達前提起上訴者，應於判決送達後二十日內補提上訴理由書（須按他造人
數附繕本）。
中      華      民      國    九十二    年      七      月      九      日
                                                     書 記 官  李金釵


司法院資訊處製作；財團法人民間司法改革基金會備份。
